最高法院民事判決　　　　　　九十四年度台上字第二一二九號
　　上　訴　人　乙○○
　　訴訟代理人　楊慧如律師
　　被 上訴 人　丙○○
　　　　　　　　　　　　之2
　　訴訟代理人　何兆龍律師
　　被 上訴 人　甲○○
上列當事人間請求損害賠償等事件，上訴人對於中華民國九十三
年四月二十八日台灣高等法院第二審判決（九十二年度上字第七
二五號），提起上訴，本院判決如下：
    主  文
上訴駁回。
第三審訴訟費用由上訴人負擔。
    理  由
本件上訴人主張：被上訴人二人自始至終均未取得坐落台北縣淡
水鎮○○段南勢埔小段二七六地號土地（下稱系爭土地）所有權
，「地主」鄭東輝亦未授予被上訴人丙○○代理權。民國八十九
年三月二十一日，伊代表被上訴人甲○○與丙○○簽署「私立宜
城公墓擴充案土地承購協議合同」（下稱系爭協議合同）時，丙
○○在未經該「地主」同意及股東授權下，竟擅於該協議合同表
明係「地主代表人」、「鄭東輝名下」、「鄭東輝名下承接」等
字句，致伊誤認丙○○係經「地主」授權簽約之人，且軟硬兼施
使伊不得不於甲○○交付蓮升有限藥品公司（下稱蓮升公司）名
義之價款支票背書，並籌款支付票款。又伊與甲○○無合夥關係
，甲○○先向伊誆稱係土地所有人，使伊投資新台幣（下同）六
百萬元，嗣隱瞞其與土地所有人已交惡，無法取得土地使用同意
書，再囑伊將土地向外銷售籌款支付票款，伊因而籌款五百七十
五萬七千五百元支付第一期票款。被上訴人二人從事墓園土地買
賣及管理多年，自已構成共同詐欺之侵權行為。且被上訴人均非
真正之土地所有人，伊無支付該票款之義務，取得伊墊付之款項
，亦屬不當得利。另伊為甲○○所付之五百七十五萬七千五百元
，係基於委任關係而來，甲○○更應依民法第五百四十六條第一
、二項規定返還該款等情，爰求為命被上訴人丙○○或甲○○給
付伊五百七十五萬七千五百元，暨自八十九年五月二十一日起加
計法定遲延利息，如一人給付另一人即免給付之判決。
被上訴人丙○○則以：系爭協議合同以甲○○為乙方、丙○○為
甲方，權義關係乃存在於被上訴人間，與上訴人無涉。上訴人實
乃甲○○之投資人，因甲○○交付之支票無法兌現，遭丙○○將
買賣契約解除並沒收價金，上訴人始提起本件訴訟。伊同因背書
，遭執票人行使票據權利，何有詐欺？被訴詐欺一節並經檢察官
不起訴處分確定。上訴人亦自承其與甲○○間為代理關係，販售
土地予甲○○前，伊早已將所餘款項簽票予鄭東輝，上訴人所指
詐欺、不當得利，均非實在等語，資為抗辯。被上訴人甲○○亦
以：上訴人就簽約內容應獨立負責，豈可於簽署協議合同、支票
背書後妄加否認？系爭協議合同已載明土地為「鄭東輝名下」、
「直接由鄭東輝名下承接」，上訴人焉有不知所有人為鄭東輝之
理？指伊詐騙一節，誠屬不實。上訴人與丙○○簽立協議合同及
於支票背書，係出於投資之動機而成立合夥關係，非有何委任關
係，更無被詐而陷於錯誤可言。況上訴人未於民法第九十三條所
定之一年內行使撤銷系爭協議合同前，仍屬有效，應不能依侵權
行為、不當得利或委任關係為請求等語，資為抗辯。
原審以：上訴人主張之事實，已據其提出系爭協議合同及支票影
本等件為證，固堪信實。惟查上訴人主張被上訴人有共同詐欺行
為，始終未舉證以實其說，已難採信。且上訴人既為完全行為能
力人，對簽約內容應獨立負責，豈可於簽署協議合同、支票背書
後妄加否認？又丙○○確曾於八十七年四月二十五日與葉步湖、
許正忠共同向鄭東輝購買系爭土地，鄭東輝並於同年十月三十日
立同意書，載明同意擴充墓區，全部權利義務及涉外事宜，由丙
○○全權負責，有該同意書一紙可稽，丙○○據此本有對外之代
表權限。另丙○○與鄭東輝於八十九年一月二十日就八十七年四
月二十五日之買賣達成協議，丙○○並交付價金，嗣因部分款項
無力兌現，雙方再於九十年七月三十一日訂立協議書歸還部分土
地，有不動產買賣契約書、和解書、協議書足憑，可證丙○○與
鄭東輝間確有不動產之買賣交易行為。況依系爭協議合同，蓮升
公司名義之價款支票計二十四張，丙○○亦於支票背書，同遭他
人追索，有民事支付命令聲請狀暨支付命令足憑。倘丙○○意圖
詐騙，當無於支票背書，同負票據責任之理？上訴人雖指遭詐騙
五百七十五萬七千五百元云云，然上訴人另於刑案偵查時自承：
伊當總經理每月收取佣金，利潤有二成，如果買地利潤就提高，
伊看墓園遠景好，所以才背書等語，而上訴人已收取佣金近二百
萬元，亦據其自承無誤，足證上訴人於八十九年三月二十一日與
丙○○簽立系爭協議合同及於支票背書時，係出於投資之動機，
並非受他人施詐，該支票款項核係民事合作投資間如何清算之問
題。參以上訴人以相同原因事實，對被上訴人提出詐欺告訴，業
經檢察官不起訴處分確定尤明。其次，兩造間就系爭土地係成立
合作投資之關係，上訴人為該支票之背書人，本應擔保支票之兌
現，丙○○依約取得該票款，自無不當得利可言。又甲○○與上
訴人間有合作投資關係，上訴人籌措支票款項五百七十五萬七千
五百元，匯入蓮升公司帳戶使支票兌現，係基於兩人間之協議，
自應依合作投資之法律關係解決爭議，亦無不當得利之問題。再
者，上訴人於八十九年一月二十九日即以其父親劉進貴名義與甲
○○簽署填土方工程、墓地銷售工程之合約書，由上訴人投資六
百萬元，為上訴人所自承，足認兩造確早已有合作投資關係，嗣
因上訴人見買斷系爭土地參與投資開發利潤較高，遂於同年三月
二十一日以宜城墓園負責人代表之名義與丙○○簽立系爭協議合
同購買系爭土地，價款並以發票人為甲○○任法定代理人之蓮升
公司支付，益見上訴人係基於兩造合作關係所為，倘上訴人僅是
受委任代理甲○○簽訂系爭協議合同，何須於支票背書擔負票據
責任？復查甲○○為私立宜城公墓之負責人，因與上訴人合作投
資墓園擴充案土地承銷之必要，乃於八十九年五月二十二日以上
訴人與私立宜城墓園共同名義於台灣銀行淡水分行開立乙存聯名
戶，嗣後出售兩門墓園之價款亦存入該共同帳戶內，亦經向台灣
銀行淡水分行函查存款往來明細表屬實，亦可證明上訴人與被上
訴人間系爭土地之買賣，並非上訴人所稱之委任代理關係。參諸
證人廖瑞榮之證言及上訴人與甲○○之子張上升三方共同簽訂之
合作協議書載明：「甲方與墓園之負責人甲○○所簽定該土地合
作開發條件」等語，在在證明上訴人與被上訴人兩造間確有合作
投資之關係，而非上訴人所稱之委任代理關係。從而，上訴人本
於侵權行為、不當得利及委任之法律關係，請求被上訴人丙○○
或甲○○給付五百七十五萬七千五百元本息，如一人給付另一人
即免給付，為無理由，不應准許，為其心證之所由得，並說明上
訴人其他主張及聲明證據為不足取暨不逐一論述之理由，因而維
持第一審所為上訴人敗訴之判決，駁回其上訴。經核於法並無違
背。上訴論旨，猶執陳詞，並以原審採證、認事暨解釋契約之職
權行使及其他與判決基礎無涉之理由，指摘原判決不當，求予廢
棄，不能認為有理由。
據上論結，本件上訴為無理由。依民事訴訟法第四百八十一條、
第四百四十九條第一項、第七十八條，判決如主文。
中　　華　　民　　國　九十四　年　 十一 　月　二十四　日
                      最高法院民事第八庭
                          審判長法官  朱　建　男
                                法官  顏　南　全
                                法官  許　澍　林
                                法官  袁　靜　文
                                法官  鄭　傑　夫
      本件正本證明與原本無異
                                      書  記  官
中　　華　　民　　國　九十四　年　 十二 　月　　七　　日
                                                Ａ
